【裁判字號】    95,上易,434
【裁判日期】    950413
【裁判案由】    違反保護令
【裁判全文】
臺灣高等法院刑事判決                 95年度上易字第434號
上  訴  人  臺灣臺北地方法院檢察署檢察官
被      告  乙○○
上列上訴人因被告違反保護令案件，不服臺灣臺北地方法院94年
度易字第2233號，中華民國95年1月7日第一審判決（起訴案號：
臺灣臺北地方法院檢察署94年度調偵字第553號），提起上訴，
本院判決如下：
    主  文
原判決撤銷。
乙○○違反保護令，處有期徒刑肆月，如易科罰金，以參佰元折
算壹日，緩刑參年；緩刑期間內應付保護管束。
    事  實
一、乙○○與甲○為夫妻關係，二人具有家庭暴力防治法第3條
    第1款所定之家庭成員關係。乙○○前因毆打甲○，經甲○
    向臺灣臺北地方法院聲請核發保護令，經臺灣臺北地方法院
    於民國（下同）94年7月1日依家庭暴力防治法第15條規定，
    核發94年度暫家護字第275號暫時保護令，命令乙○○不得
    對甲○實施身體或精神上不法侵害之行為，亦不得直接或間
    接對於甲○為騷擾行為，而禁止乙○○實施家庭暴力行為；
    該保護令業由臺北市政府警察局萬華分局於94年7月6日執行
    ，告知乙○○應遵守事項。詎乙○○仍於上開暫時保護令有
    效期間內之94年8月18日晚間10時許，在二人共同居住之臺
    北市○○區○○路486巷59弄4號3樓住處內，因細故與甲○
    發生爭執，隨即徒手拉扯甲○之頭髮，並徒手捶打其頭部，
    以腳踢踹其腰部，致甲○受有前額、臉部、頸部、左軀幹、
    右膝、左前臂多處瘀紅腫之傷害（傷害部分因甲○於偵查中
    撤回告訴，經檢察官為不起訴處分確定），而為違反上開保
    護令之行為。
二、案經甲○訴由臺北市政府警察局萬華分局報告由臺灣臺北地
    方法院檢察署檢察官偵查起訴。
    理  由
一、訊據被告乙○○在本院審理中矢口否認有違反暫時保護令犯
    行，辯稱：那是第一次（以前的事），我捉他的頭髮打他，
    他有保護令之後我就沒有動他了云云。惟查：
  (一)被告乙○○與告訴人甲○為夫妻關係，二人具有家庭暴力防
    治法第3條第1款所定之家庭成員關係；被告前因毆打告訴人
    ，經告訴人聲請由臺灣臺北地方法院於94年7月1日依家庭暴
    力防治法第15條規定，核發94年度暫家護字第275號暫時保
    護令，命令乙○○不得對甲○實施身體或精神上不法侵害之
    行為，亦不得直接或間接對於甲○為騷擾行為，而禁止乙○
    ○實施家庭暴力行為；該保護令業由臺北市政府警察局萬華
    分局於94年7月6日執行，告知乙○○應遵守事項等情，有臺
    灣臺北地方法院94年度暫家護字第275號暫時保護令、臺北
    市政府警察局萬華分局94年7月6日保護令執行紀錄表在卷可
    稽（見偵字第15053號卷第10頁、第11頁）。臺北市政府警
    察局萬華分局94年7月6日保護令執行紀錄表，係警員執行法
    院保護令時製作之紀錄文書，並經被告簽名，而無顯不可信
    之情況，依刑事訴訟法第159條之4第1款之規定，得為證據
    。
  (二)被告於94年8月18日晚間10時許，在臺北市○○區○○路486
    巷59弄4號3樓住處，因細故與甲○發生爭執，隨即徒手拉扯
    甲○之頭髮，並徒手捶打其頭部，以腳踢踹其腰部，致告訴
    人甲○受有前額、臉部、頸部、左軀幹、右膝、左前臂多處
    瘀紅腫傷害之事實，業據告訴人於警詢及檢察官偵查中指述
    綦詳（見偵字第15053號卷第9頁、第33頁）；並有與其指述
    相符之家庭暴力事件驗傷診斷書在卷可憑（見偵字第15053
    號卷第12頁）；告訴人於警詢及檢察官偵查中之指述，雖屬
    被告以外之人於審判外之陳述，然被告知有第159條第1項不
    得為證據之情形，而未於本院言詞辯論終結前聲明異議，依
    刑事訴訟法第159條之5之規定，有證據能力。
  (三)被告在原法院審理中亦曾坦承：（問：對於檢察官起訴有何
    意見？）我承認檢察官所起訴之犯罪事實；... （問：你是
    否知道甲○有向士林地方法院申請暫時保護令嗎？）知道；
    （問：你有無於94年8月18日晚間10時許在台北市○○區○
    ○路486巷59弄4號3樓跟甲○發生突衝，對甲○身體加以不
    法侵害？）有；因為當天發生口角，之前我從未打過甲○：
    （問：你知道暫時保護令禁止你對甲○為精神上、身體上擾
    騷行為，為何還這樣做？）我一直跟甲○說，他有這一張保
    護令，看是我要搬出去，還是他要搬出去，我們雙方發生口
    角，我一時失控，才毆打他，我不知道會這麼嚴重；... （
    問：對診斷證明書、現場受傷的照片有何意見？提示並告以
    要旨）無；傷是我毆打甲○造成的；... （問：對檢察官起
    訴書之犯罪事實有何意見？）我當時是一時衝突打了甲○，
    對起訴書所載犯罪事實無意見云云（見原審卷第15頁背面至
    第17頁背面）。觀諸該等供詞，被告非但數度坦承檢察官所
    起訴之犯罪事實；復詳確陳明有「於94年8月18日晚間10 時
    許在台北市○○區○○路486巷59弄4號3樓跟甲○發生突衝
    ，對甲○身體加以不法侵害」；並敘明爭執毆打之起因，係
    「伊一直跟甲○說，他有這一張保護令，看是伊要搬出去，
    還是他要搬出去，雙方發生口角，伊一時失控，才毆打他，
    伊不知道會這麼嚴重」等語；顯非出於誤記或錯誤敘述。
  (四)綜合告訴人之指述、告訴人所提出之家庭暴力事件驗傷診斷
    書，及被告在原法院審理中之供述相互勾稽，則被告有犯罪
    事實欄所載違反保護令犯行，已可認定。被告在本院所辯：
    那是第一次（以前的事），我捉他的頭髮打他，他有保護令
    之後我就沒有動他了云云；核與其在原法院審理中所供全然
    不符，顯係臨訟卸責之詞，委無足採。
  (五)本件事證明確，被告犯行堪以認定，應依法論科。
二、核被告所為，係犯家庭暴力防治法第50條第1款違反保護令
    罪。
三、原審據以論罪科刑，固非無見。惟按犯家庭暴力罪或違反保
    護令罪而受緩刑宣告者，在緩刑期內應付保護管束，家庭暴
    力防治法第30條第1項定有明文；本件原審判決認定被告構
    成家庭暴力防治法第50條第1款之違反保護令罪，竟漏未併
    予諭知緩刑期內付保護管束，自有可議。公訴人之上訴意旨
    執以指摘原判決不當，為有理由，應由本院將原判決撤銷改
    判。爰審酌被告犯罪之動機，乃係為家庭生活細故，犯罪時
    所受之刺激，以徒手拳腳毆打之犯罪手段，對被害人所造成
    之身體心理傷害，犯罪後在原審坦承犯行，在本院又翻異前
    供否認犯罪之態度等一切情狀，量處如主文所示之刑，並諭
    知易科罰金之折算標準。末查，被告前未曾受有期徒刑以上
    刑之宣告（前雖曾因偽造文書案，經臺灣士林地方法院以91
    年度訴字第221號判處有期徒刑3月、緩刑2年；然於93年9月
    4 日，因緩刑期滿緩刑之宣告未經撤銷，而刑之宣告失其效
    力），有卷附本院被告全國前案紀錄表一紙附卷可查。被告
    本件犯罪係因一時衝動而誤觸刑章；告訴人甲○在原審亦表
    達願意再給被告一次機會之意（見原審卷第18頁）；是被告
    經此論罪科刑，當知所警惕，信無再犯之虞，本院因認被告
    所宣告之刑以暫不執行為適當，爰併諭知緩刑3年，暨依家
    庭暴力防治法第30條第1項規定，宣告緩刑期間內應付保護
    管束，以啟自新。
據上論斷，應依刑事訴訟法第369條第1項前段、第364條、第299
條第1項前段，家庭暴力防治法第50條第1款、第30條第1項，刑
法第11條前段、第41條第1項前段、第74條第1款，罰金罰鍰提高
標準條例第2條，判決如主文。
本案經檢察官林炳雄到庭執行職務。
中    華    民    國    95    年    4     月    13    日
                  刑事第十庭    審判長法  官  劉景星
                                      法  官  陳志洋
                                      法  官  陳博志
以上正本證明與原本無異。
不得上訴。
                                      書記官  陳嘉文
中    華    民    國    95    年    4     月    17    日
附錄：本案論罪科刑法條全文
家庭暴力防治法第50條
違反法院依第 13 條、第 15 條所為之下列裁定者，為本法所稱
之違反保護令罪，處3年以下有期徒刑、拘役或科或併科新台幣
10萬元以下罰金︰
一  禁止實施家庭暴力行為。
二  禁止直接或間接騷擾、接觸、通話或其他連絡行為。
三  命遷出住居所。
四  遠離住居所、工作場所、學校或其他特定場所。
五  命完成加害人處遇計畫：戒癮治療、精神治療、心理輔導或
    其他治療、輔導。


司法院資訊處製作；財團法人民間司法改革基金會備份。
